【裁判字號】    98,家聲,499
【裁判日期】    980916
【裁判案由】    變更子女姓氏
【裁判全文】
臺灣臺北地方法院民事裁定             98年度家聲字第499號
聲  請  人  乙○○
法定代理人  丙○○
相  對  人  甲○○
上列聲請人聲請變更姓氏事件，本院裁定如下：
    主  文
乙○○（男，民國○○○年○月○○日生，身分證統一編號：Ｚ
000000000號）之姓氏准予變更為母姓「鄭」。
聲請程序費用新臺幣壹仟元由相對人負擔。
    理  由
一、按「有下列各款情形之一，且有事實足認子女之姓氏對其有
    不利之影響時，父母之一方或子女得請求法院宣告變更子女
    之姓氏為父姓或母姓：(一)父母離婚者。(二)父母之一方或雙方
    死亡者。(三)父母之一方或雙方生死不明滿三年者。(四)父母之
    一方曾有或現有未盡扶養義務滿二年者。」，民法第一千零
    五十九條第五項定有明文。次按姓氏屬姓名權而為人格權之
    一部分，具有社會人格之可辨識性，如因情事變更，有事實
    足認子女之姓氏對其有不利之影響時，父母之一方或子女自
    得請求法院宣告變更子女之姓氏為父姓或母姓。又所謂「有
    事實足認子女之姓氏對其有不利之影響」，其規範較為抽象
    ，實質內容必須透過解釋予以補充，揆諸民法規範父母子女
    間之法律關係，向以追求與維護子女之最佳利益為最優先考
    量，藉以實現憲法保障子女人格權益之價值，至於如何以子
    女最佳利益為考量，必須綜合家庭狀況、親權行使、子女人
    格成長等整體情狀予以審酌，如認變更姓氏對子女為最有利
    時，相對而言，原姓氏對子女自屬有不利之影響。
二、本件聲請意旨略以：聲請人之法定代理人丙○○於民國九十
    六年二月十日與相對人結婚，聲請人於同年八月十二日出生
    ，聲請人推定為相對人子女，嗣因丙○○與相對人意見不和
    ，於九十八年六月九日離婚，並約定聲請人由丙○○監護，
    因相對人曾於臺灣臺中地方法院九十八年度家護字第七○二
    號通常保護令事件九十八年六月二十四日調查期日陳述：「
    小孩（乙○○）不是我親生的，她（丙○○）懷孕時我就知
    道」，及丙○○曾看過相對人打聲請人的嘴巴、頭等情，爰
    依前揭民法第一千零五十九條規定，聲請宣告變更聲請人姓
    氏為母姓「鄭」等語。
三、經查：(一)聲請人關於相對人於前揭保護令事件訊問程序中否
    認聲請人為其親生子女之主張，業據本院依職權調閱臺灣臺
    中地方法院九十八年度家護字第七○二號民事卷宗查核屬實
    ；(二)丙○○與相對人離婚後，約定由丙○○行使負擔聲請人
    之權利義務，亦經聲請人提出戶籍謄本證實；(三)本院審酌上
    情，認聲請人與相對人之親子關係，雖尚未經親子血緣鑑定
    加以釐清，然相對人既否認聲請人為其親生子女，與丙○○
    離婚後，又約定由丙○○行使負擔聲請人之權利義務，聲請
    人變更姓氏為母姓「鄭」應較為有利，故其聲請於法並無不
    合，應予准許。
四、依非訟事件法第二十一條第二項、民事訴訟法第九十五條、
    第七十八條，裁定如主文。
中    華    民    國    98    年    9     月    16    日
                        家事庭法  官  文衍正
以上正本係照原本作成
如對本裁定抗告，須於裁定送達後10日之不變期間內，向本院提
出抗告狀，並繳納抗告費新臺幣1,000 元
中    華    民    國    98    年    9     月    16    日
                              書記官  陳俐妙


司法院資訊處製作；財團法人民間司法改革基金會備份。
